最高法院刑事判決　　　　　　　九十六年度台上字第六六四號
上　訴　人　甲○○
　　　　　　　　　　（
選任辯護人　鍾夢賢律師
上　訴　人　乙○○
　　　　　　　　　　（
上列上訴人等因違反毒品危害防制條例案件，不服台灣高等法院
高雄分院中華民國九十五年十一月三日第二審更審判決（九十五
年度重上更(四)字第五七號，起訴案號：台灣高雄地方法院檢察署
九十二年度偵字第一六六六一、一七一００、一九三九五號），
提起上訴，本院判決如下：
    主  文
上訴駁回。
    理  由
本件原判決認定上訴人乙○○於民國九十二年五、六月間，受綽
號「阿國」之不詳姓名成年男子委託，共同基於運輸第一級毒品
海洛因之犯意聯絡，由乙○○運輸海洛因至其指定之地點，每運
輸一塊海洛因磚之代價為新台幣（下同）二萬元，並約定以乙○
○使用之0000000000號行動電話聯繫。同年七月底某
日，「阿國」在台北縣板橋市○○路旁停車場，交付二大袋物品
予乙○○，內有：(一)報紙包裹之海洛因粉末五大包（淨重共一千
七百十二點三公克，包裝重三十五點零一公克），(二)海洛因粉末
五大包、一小包、潤髮乳罐夾藏之海洛因粉末十九罐（淨重共五
千零八十七點六公克，包裝重三百十九點二三公克），潤髮乳空
罐五罐、磅秤及密度計各一台，(三)香菸盒包裝之不詳物品二小包
等物，先由乙○○藏置於台北縣三重市○○路八十之三號其住處
內。上訴人甲○○則於同年七月中旬，受綽號「吳仔」之不詳姓
名成年男子委託，共同基於運輸海洛因之犯意聯絡，由甲○○運
輸海洛因至其指定之地點，每次代價為五萬元。同年八月五日下
午二時許，乙○○依「阿國」電話指示，將上開(三)香菸盒包裝之
不詳物品二小包，騎機車自其住處攜至台北縣三重市○○路與中
華路口；而甲○○亦依「吳仔」電話指示，搭乘不知情之呂長松
（經不起訴處分確定）所駕駛之小客車前往上址，向乙○○取得
該香菸盒包裝之不詳物品後，自行搭乘計程車送至台北縣板橋市
○○路與雙十路口，交予在該處等候之不詳姓名成年男子（香菸
盒內之物品不詳，此部分不成立運輸毒品罪）。同日下午三時三
十分許，乙○○再依「阿國」之電話指示，將前述(一)報紙包裹之
海洛因粉末五大包，騎機車自其住處運輸至台北縣三重市○○路
與中華路口；甲○○亦依「吳仔」電話指示，駕駛小客車搭載不
知情之呂長松及侯玉雪（經不起訴處分確定）前往上址，向乙○
○拿取該五大包海洛因粉末後，接續運輸至台北縣板橋市○○路
與雙十路口，於同日下午三時五十分許，行經台北縣板橋市○○
路與長江路口時，為警當場查獲，扣得報紙包裹之海洛因粉末五
大包。警方復於同日下午六時四十分許，在乙○○住處查獲前述
(二)海洛因粉末五大包、一小包、潤髮乳罐夾藏之海洛因粉末十九
罐等物等情。係以上開事實，已據乙○○坦承不諱；甲○○除辯
稱不知所運輸之物係海洛因外，對其餘各節亦均供認無訛，並有
警方在甲○○駕駛之小客車內查獲海洛因粉末五大包，在乙○○
住處查獲海洛因粉末五大包、一小包、潤髮乳罐夾藏之海洛因粉
末十九罐扣案可證及其照片足稽。上開扣案物經鑑驗結果，確含
第一級毒品海洛因成分，其中(一)海洛因粉末五大包部分，淨重共
一千七百十二點三公克，包裝重三十五點零一公克；(二)海洛因粉
末五大包、一小包及潤髮乳罐夾藏之海洛因粉末十九罐（合計二
十五包）部分，淨重共五千零八十七點六公克，包裝重共三百十
九點二三公克，有法務部調查局鑑定通知書為憑。而警方在乙○
○住處查扣之行動電話（機身內序號000000000000
000號），依通聯紀錄顯示，自九十二年七月二十七日起至同
年八月五日止，均插卡門號0000000000號之SIM 卡使
用，乙○○亦坦承以該行動電話機具及門號與「阿國」聯繫運輸
海洛因事宜等語明確，足認其自白與事實相符。又甲○○於第一
審法院受理檢察官聲請羈押訊問時，供稱伊係受「吳仔」之託運
送「查某」即「四號海洛因」等語；又稱：「吳仔」知其經濟情
況不好，故要其幫忙載運海洛因，並給予報酬等語。復於第一審
法院準備程序中供稱第一次不知是載海洛因，第二次即知是海洛
因等語。證人呂長松亦證稱甲○○駕車快到三重時，告知是要帶
毒品等語，所述互核相符。甲○○事後辯稱不知其運送之物係毒
品，為卸責之詞，不足採信。再，乙○○、甲○○分別受「阿國
」、「吳仔」之託，先由「阿國」交付毒品予乙○○藏置於其住
處，再分別以電話指示，由乙○○將部分海洛因運輸至台北縣三
重市○○路與中華路口，交予甲○○接續運輸至台北縣板橋市○
○路與雙十路口，以遂行其犯罪，路程非短，且經相當之空間轉
換；參酌乙○○與「阿國」、甲○○與「吳仔」謀議之內容及過
程，顯有運輸毒品之犯意及行為，不能以單純持有視之，犯行洵
堪認定。為其所憑之證據及認定之理由。復以：本件係警方專案
人員接獲檢舉，懷疑乙○○與販毒集團有關，乃加以監視，迨九
十二年八月五日警方查獲甲○○，確認乙○○罪嫌重大，遂至其
住處守候。乙○○獲悉後，即主動返回住處，向警方坦承犯行等
情，已據證人即調查員鍾達振、李博源證述明確；乙○○對該證
言亦表示無意見。從而乙○○於警方專案人員發覺犯罪後，坦承
其犯行，僅屬自白，而非自首。又甲○○供稱「吳仔」係吳聖雄
，但經吳聖雄到庭否認，亦無以證明吳聖雄即係委託甲○○運輸
海洛因之「吳仔」。何況「吳仔」與甲○○係運輸海洛因之共同
正犯，並非海洛因來源之前手，且未經破獲，尚難依毒品危害防
制條例第十七條規定，減輕甲○○之刑。甲○○請求鑑定吳聖雄
之指紋，以查明其與本件檢舉人「阿南」是否同屬一人，並無必
要。證人呂長松在原審更審中已到庭陳述明確，證人侯玉雪則否
認知悉運輸海洛因之事，均無須再行傳喚。併於理由內說明及論
駁綦詳。按海洛因為毒品危害防制條例第二條第二項第一款所定
之第一級毒品，不得非法持有或運輸。核上訴人等所為，係犯毒
品危害防制條例第四條第一項運輸第一級毒品罪。其持有海洛因
之低度行為，為運輸之高度行為所吸收，不另論罪。乙○○運輸
海洛因之事實，起訴書已加記載，雖未援引所犯法條，仍應認為
已經起訴。乙○○與「阿國」，甲○○與「吳仔」各有犯意聯絡
、行為分擔，均為共同正犯。因將第一審之不當判決撤銷，適用
毒品危害防制條例第四條第一項、第十八條第一項前段、第十九
條第一項，刑法第十一條、第二十八條、第三十七條第一項等規
定，論上訴人等以共同運輸第一級毒品罪，審酌國內施用毒品之
情形日益氾濫，上訴人等因貪圖不法報酬而運輸毒品，數量甚多
，如經流入社會，對社會安寧、國人健康及家庭幸福危害至深且
鉅，暨其犯罪後之態度等一切情狀，各量處無期徒刑，褫奪公權
終身。扣案之海洛因粉末五大包（淨重共一千七百十二點三公克
），海洛因粉末五大包、一小包、潤髮乳罐夾藏之海洛因粉末十
九罐（淨重共五千零八十七點六公克），均依毒品危害防制條例
第十八條第一項前段規定沒收銷燬之（鑑驗耗失部分，無庸沒收
銷燬）。夾藏海洛因之潤髮乳空罐十九罐、包裝海洛因所用之外
包裝三十個（其中五個重三十五點零一公克，二十五個重三百十
九點二三公克，合計三百五十四點二四公克），係共同正犯「阿
國」所有供運輸毒品所用之物，應依毒品危害防制條例第十九條
第一項規定沒收。至扣案之潤髮乳空罐五罐、磅秤、密度計、夾
鏈袋、安非他命吸食器及行動電話等物，或與本件犯罪無關，或
非上訴人等或共犯所有，不予沒收。上訴人等貪圖不法報酬，運
輸大量海洛因，殊無可以憫恕之處，與刑法第五十九條酌減其刑
之要件不符，併予說明。起訴書關於乙○○販賣海洛因及上訴人
等運輸香菸盒包裝之海洛因部分，業經乙○○否認有售賣海洛因
之犯行，亦無任何證據足資證明；而前揭(三)香菸盒包裝之物品並
未扣案，尤不能證明確係屬毒品。既不能證明上訴人等之此部分
犯罪，因公訴人認與上開科刑部分有裁判上一罪關係，故不另為
無罪判決之諭知。經核於法並無違誤。查原判決論處上訴人等罪
刑，已綜合卷內有利或不利之證據資料，詳加審酌論敘；所為證
據之取捨及證明力之判斷，亦無悖於經驗法則與論理法則。復查
上訴人等所犯毒品危害防制條例第四條第一項運輸毒品罪，其法
定刑為死刑或無期徒刑；原判決審酌刑法第五十七條所列各款事
項，並說明上訴人等不符刑法第五十九條酌減其刑之要件，因而
量處與第一審判決相同之刑（無期徒刑），已屬最低度刑，不生
違背不利益變更禁止原則之問題。原判決就卷內證據資料之證據
能力，已逐一剖析論斷，並無判決不載理由之違法情形存在。上
訴人等及其辯護人於原審審判期日，均捨棄對共同被告行使詰問
證人之權，同意以共同被告身分所為之陳述，作為認定本人犯罪
事實之證據，原審審判長復已提示其陳述筆錄及告以要旨，依法
踐行調查程序（見原審更(四)卷第一三０頁、第一四七頁），於法
無違。證人呂長松並非審判中之共同被告，其涉嫌與上訴人等共
同犯罪部分，業經不起訴處分確定，自無刑事訴訟法第一百八十
一條得拒絕證言之情形，原審命其具結陳述，核屬適法。原判決
適用刑法第二十八條共同正犯及第三十七條第一項褫奪公權等規
定，並無有利或不利於上訴人等而應為新舊法比較適用之問題。
上訴意旨其餘所稱甲○○僅係短程持送海洛因，不成立運輸第一
級毒品罪；乙○○於警方未鑑定扣案之白色粉末係海洛因前，即
坦承犯行，合於自首要件等各節，漫就原審採證認事職權之適法
行使，及判決內已明白論斷之事項，再執陳詞，漫事爭辯，執以
指摘原判決違法，為無理由，應予駁回。
據上論結，應依刑事訴訟法第三百九十六條第一項，判決如主文
。
中　　華　　民　　國　九十六　年　　二　　月　　一　　日
                      最高法院刑事第二庭
                          審判長法官  紀　俊　乾
                                法官  黃　正　興
                                法官  陳　東　誥
                                法官  林　勤　純
                                法官  陳　晴　教
      本件正本證明與原本無異
                                      書  記  官
中　　華　　民　　國　九十六　年　　二　　月　　二　　日
                                                      Ｑ
附錄本件判決論罪科刑法條：
毒品危害防制條例第四條第一項
製造、運輸、販賣第一級毒品者，處死刑或無期徒刑；處無期徒
刑者，得併科新台幣一千萬元以下罰金。
